【裁判字號】    95,台上,3074
【裁判日期】    950608
【裁判案由】    殺人未遂
【裁判全文】
最高法院刑事判決            九十五年度台上字第三０七四號
    上  訴  人  甲○○
                        15弄.
    選任辯護人  郭重鑾律師
                林詮勝律師
上列上訴人因殺人未遂案件，不服台灣高等法院花蓮分院中華民
國九十二年十月八日第二審更審判決 (九十二年度上更(一)字第三
六號，起訴案號：台灣台東地方法院檢察署八十八年度偵續一字
第一號)，提起上訴，本院判決如下：
    主  文
上訴駁回。
    理  由
按刑事訴訟法第三百七十七條規定：上訴於第三審法院，非以判
決違背法令為理由不得為之；是提起第三審上訴，應以原判決違
背法令為理由，係屬法定要件；如果上訴理由狀並未依據卷內訴
訟資料具體指摘原判決不適用何種法則或如何適用不當，或所指
摘原判決違法情事，顯與法律規定得為第三審上訴理由之違法情
形不相適合時，均應認其上訴為違背法律上之程式，予以駁回。
本件原判決依憑上訴人甲○○之部分自白、告訴人余仙對於一審
偵審時之指訴、上訴人與林財政間之電話錄音帶及對話內容譯文
、原審勘驗筆錄等證據，資以認定上訴人犯有刑法第二十九條第
三項、第二百七十一條第二項第一項教唆殺人未遂罪之事實；因
而撤銷第一審諭知上訴人無罪之判決，改判論上訴人以教唆殺人
未遂罪，量處有期徒刑伍年陸月，已詳所憑之證據及認定之理
由，並對上訴人否認教唆殺人之辯詞，如何不足採信，亦已依據
卷內資料予以指駁及說明；從形式上觀察，原判決並無違背法令
情形。上訴人上訴意旨略稱：上訴人因受三方感情糾葛影響，為
抒發情感及表達對林財政之疼惜，於情緒低落下始於電話中胡言
亂語，惟均未提及如何毒害余仙對之具體行為或想法，林財政於
一審偵審時否認上訴人教唆其毒害余仙對，原判決認定上訴人與
林財政日久生情，致林財政與余仙對婚姻生變之內容，亦與林財
政大女兒林莞菁所寫致承審法官之函件內容不符，上訴人致電林
財政之動機及目的為何？究有無教唆及如何教唆林財政毒害余仙
對？林財政為何未立即為毒害行為等情，原判決均未於事實欄明
白認定，詳細記載，理由內亦未加說明，僅憑余仙對不實之指訴
及與事實不符之電話對話錄音內容，即以推測之詞，逕為不利上
訴人之認定，顯非適法，請撤銷原判決發回原審法院更為審理云
云。惟按事實之認定及證據之取捨，乃屬事實審法院之職權，證
人之證言及合法調查所得之證據，何者為可採，事實審法院本得
參酌其他相關證據為自由之判斷，苟無違反經驗法則或論理法則
，自難指為違法。原判決依憑上開事證，認上訴人在電話中對林
財政謂：「寫說她（指余仙對）是自殺的，這樣子成全她吧」等
話語時，主觀上顯有教唆林財政毒害甫自殺獲救尚未甦醒之余仙
對之犯意，核屬事實審法院取捨證據職權之適法行使，尚無違經
驗法則及論理法則。又刑事訴訟法第三百七十九條第十款所謂應
於審判期日調查之證據，必須該證據確與待證事實有重要關係，
就其案情委有調查之必要者而言。本件事證已臻明確，而原判決
亦認林財政未至犯罪，至林財政何以未立即毒害余仙對，因與犯
罪構成要件無關，原審不為無益之調查，不得指為調查未盡。再
審理事實之法院，其認定被告犯罪事實所憑之證據，並不以直接
證據為限，間接證據亦包括在內，凡綜合調查所得之各種直接及
間接證據，本於推理之作用得其心證，而為事實之判斷，苟與事
實無違，此項判斷即與完全憑空推測迥異，即不容任意指為違法
。原判決並非僅依憑余仙對之指訴及電話對話錄音內容為認定上
訴人犯罪之唯一證據，而係引述前開各種直接及間接證據，本於
推理之作用予以綜合判斷，查明確與事實相符，始資以論罪科刑
，難認有何違法。至刑事訴訟法第三百十條第二款規定，有罪之
判決書，對於被告有利之證據不採納者，固應說明其理由；惟其
所謂對於被告有利之證據，係指該證據客觀上對論罪科刑有所影
響，且對被告有利，具有證據評價之必要性者而言；倘該證據客
觀上對論罪科刑並無影響，既無為證據評價之必要，縱未在判決
理由內加以說明，亦僅係行文簡略而已。原判決既採信不利上訴
人之事證，資為論罪基礎，自係摒棄不採對其有利部分，原判決
未詳細說明其取捨之心證理由，或就認定余仙對與林財政婚姻生
變之原因不符事實，均與判決主旨不生影響，按諸刑事訴訟法第
三百八十條規定，仍不得執為上訴第三審之理由。其餘上訴意旨
所指各節，或為單純事實之爭執，或不影響全部犯罪事實之認定
，或係原審已加審酌、論斷之事項，核與法律規定得為第三審上
訴理由之違法情形不相適合，應認其上訴違背法律上之程式，予
以駁回。
據上論結，應依刑事訴訟法第三百九十五條前段，判決如主文。
中    華    民    國  九十五  年    六    月    八    日
                      最高法院刑事第十二庭
                          審判長法官  林  永  茂
                                法官  洪  文  章
                                法官  蘇  振  堂
                                法官  蕭  仰  歸
                                法官  何  菁  莪
      本件正本證明與原本無異
                                      書  記  官
中    華    民    國  九十五  年    六    月   十三   日
                                                      Ｋ


司法院資訊處製作；財團法人民間司法改革基金會備份。
